【裁判字號】    98,婚,103
【裁判日期】    981029
【裁判案由】    請求離婚
【裁判全文】
臺灣苗栗地方法院民事判決               98年度婚字第103號
原      告  甲○○
被      告  丙○○
                        號
特別代理人  乙○○
上列當事人間請求請求離婚事件，本院於民國98年10月15日言詞
辯論終結，判決如下：
    主      文
准原告與被告離婚。
訴訟費用新臺幣參仟元由被告負擔。
    事實及理由
一、按對於無訴訟能力人為訴訟行為，因其無法定代理人或其法
    定代理人不能行代理權，恐致久延而受損害者，得聲請受訴
    法院之審判長，選任特別代理人，民事訴訟法第51條第1項
    有明文規定。查本件被告因車禍受有硬腦膜下腔出血及腦水
    腫、顱骨缺損之傷害，目前意識為植物人狀態，無行為能力
    ，有財團法人佛教慈濟醫院台北分院診字第Ｚ000 000000 號
    診斷證明書附卷可稽，是被告顯無為訴訟之能力，原告雖為
    其法定代理人，惟於本件訴訟中二人利害相反，無法為被告
    之代理人，本院前依原告之聲請，以98年度家聲字第93號裁
    定，指定被告之姐乙○○為被告之特別代理人確定在案，合
    先敘明。
二、原告起訴主張：兩造於民國97年1 月28日結婚，嗣被告於同
    年4 月26日22時許，遭訴外人彭文正駕車撞擊，因而造成被
    告硬腦膜下腔出血及腦水腫、顱骨缺損之傷害，目前意識為
    植物人狀態，事實上以無法與原告共同生活，應屬不治之惡
    疾；同時亦為夫妻婚姻難以維持之重大事由，且原告對此重
    大事由並無可歸責之原因，爰依民法第1052條第1 項第7 款
    、同條第2 項之規定提起本件訴訟，並聲明如主文所示。
三、被告特別代理人則以：其為被告之姊姊，對於原告之主張，
    並無權利表示意見，但對於被告車禍昏迷成為植物人之事實
    ，並不爭執。
四、兩造於97年1 月28日結婚，被告婚後設籍於苗栗縣頭屋鄉○
    ○村○ 鄰○○路3 巷5 號，並無子女之事實，業據原告提出
    戶籍謄本1件為證，自堪信為真實。
五、按有民法第1052條第1 項以外之重大事由，難以維持婚姻者
    ，夫妻之一方得請求離婚，但其事由應由夫妻之一方負責者
    ，僅他方得請求離婚，民法第1052條第2 項定有明文。是對
    於家庭生活之美滿幸福，有妨礙之情形，即得認其與此之所
    謂難以維持婚姻之重大事由相當（最高法院79年臺上字第10
    40號判決及86年度第2 次民事庭會議決議參照）。至於是否
    有難以維持婚姻之重大事由，其判斷標準為婚姻是否已發生
    破綻而無回復之希望，此不可僅由原告已喪失維持婚姻意欲
    之主觀面加以認定，而應依客觀的標準，即難以維持婚姻之
    事實，是否已達於倘處於同一境況，任何人均將喪失維持婚
    姻希望之程度以決之（最高法院87年度臺上字第1304號判決
    參照）。
六、經查，原告主張被告因車禍造成造成硬腦膜下腔出血及腦水
    腫、顱骨缺損之傷害，目前意識為植物人狀態，無行為能力
    之事實，為被告特別代理人所不爭執，並有原告提出之本院
    97年度交訴字第31號刑事判決影本、財團法人佛教慈濟醫院
    台北分院98年4 月17日診字第Ｚ000000000號及98年9 月14日
    診字第Ｚ000000000號診斷證明書各1 份在卷足憑，堪信為真
    實。被告長期呈昏迷無意識狀態，何時痊癒無法預期，而婚
    姻制度之設計，本在使個體透過婚姻關係，得以學習相互扶
    持、參與彼此生活、分享生命經驗，進而促使夫妻共同成長
    ，完成自我實現，達到增進個人及家庭生活幸福之目的。準
    此，若因不可歸責於夫妻雙方之事由，致一方呈植物人狀態
    ，他方即無從與之共同經營婚姻生活，則上述婚姻制度目的
    既無由達成，應認為符合民法第1052條第2 項規定「有難以
    維持婚姻之重大事由存在」之情形。從而，本件原告以被告
    長期昏迷無明顯清醒跡象，請求判決離婚，為有理由，應予
    准許。
七、本件原告係主張依民法第1052條第1 項第7 款、第2 項之規
    定訴請離婚，其訴訟標的雖有數項但僅有單一之聲明，本院
    既認原告依第1052條第2 項之規定請准離婚為有理由，其餘
    訴訟標的即無審酌之必要，併予敘明。
八、訴訟費用負擔之依據：民事訴訟法第78條。
中    華    民    國    98    年    10    月    29    日
                  家事法庭      法  官  潘進順
以上正本係照原本作成。
如對本判決上訴，須於判決送達後20日之不變期間內，向本院提
出上訴狀。
中    華    民    國    98    年    10    月    29    日
                                書記官  劉文倩


司法院資訊處製作；財團法人民間司法改革基金會備份。
